臺灣臺中地方法院刑事判決　　　　　　　95年度訴字第3350號
公　訴　人　台灣台中地方法院檢察署檢察官
被　　　告　甲○○
上列被告因偽造文書案件，經檢察官提起公訴（95年度偵字第22
959號），被告於本院受命法官行準備程序時自白犯罪，本院合
議庭裁定由受命法官獨任行簡式審判程序，判決如下：
    主    文
甲○○共同偽造公印文，處有期徒刑貳月，如易科罰金，以新台
幣壹仟元折算壹日，扣案偽造之「丙○○」之國民身分證壹張沒
收；又共同行使偽造私文書，足以生損害於公眾及他人，處有期
徒刑貳月，如易科罰金，以新台幣壹仟元折算壹日，偽造之「丙○○」之印章壹枚、偽造之台灣新光商業銀行水湳分行民國九十
五年九月二十八日丙○○之存款業務往來申請書上「丙○○」之
署押、印文各壹枚、扣案之偽造之「丙○○」之國民身份證及駕
駛執照各壹張均沒收；又共同行使偽造私文書，足以生損害於公
眾及他人，處有期徒刑貳月，如易科罰金，以新台幣壹仟元折算
壹日，偽造之「丙○○」之印章壹枚、偽造之寶華商業銀行中清
分行民國九十五年九月二十八日丙○○之存款業務申請暨約定書
上「丙○○」之署押及印文各壹枚、扣案之偽造之「丙○○」之
國民身份證及駕駛執照各壹張均沒收；又共同行使偽造私文書，
足以生損害於公眾及他人，處有期徒刑貳月，如易科罰金，以新
台幣壹仟元折算壹日。偽造之「丙○○」之印章壹枚、民國九十
五年十月二日台中市第二信用合作社文昌分社存摺存款戶綜合約
定書上偽造之「丙○○」之印文及署押各壹枚、扣案之偽造之「
丙○○」之國民身份證及駕駛執照各壹張均沒收。應執行有期徒
刑陸月，如易科罰金，以新台幣壹仟元折算壹日。扣案偽造之「
丙○○」之國民身分證、駕駛執照各壹張、偽造之「丙○○」之
印章壹枚、偽造之台灣新光商業銀行水湳分行民國九十五年九月
二十八日丙○○之存款業務往來申請書上「丙○○」之署押、印
文各壹枚、偽造之寶華商業銀行中清分行民國九十五年九月二十
八日丙○○之存款業務申請暨約定書上「丙○○」之署押及印文
各壹枚、偽造之民國九十五年十月二日台中市第二信用合作社文
昌分社存摺存款戶綜合約定書上偽造之「丙○○」之印文及署押
各壹枚均沒收。
    事  實
一、甲○○於（一）民國（下同）九十五年九月底，以新台幣（
    下同）六千元之代價，與真實姓名年籍不詳之綽號「阿源」
    之成年男子，共同基於偽造內政部之公印文、偽造印章、印
    文、偽造國民身分證、偽造駕駛執照、行使偽造國民身分證
    、行使偽造駕駛執照及行使偽造私文書之犯意聯絡，在臺中
    市逢甲大學附近之某照相館由甲○○照相後，委由「阿源」
    拿取相片，由「阿源」在不詳時、地，將甲○○之相片貼在
    上有丙○○姓名及丁○○之身分證字號Ｚ00000000
    0號之有國民身分證形狀、大小之證件上，並偽造「內政部
    印」之公印文（不能證明內政部公印係於甲○○參與犯罪後
    偽刻，亦不能證明係甲○○或其共犯所有）在上開偽造之國
    民身份證件上，而偽造「丙○○」之國民身分證一枚，另將
    甲○○之相片貼在上有丙○○姓名及丁○○之身分證字號Ｚ
    000000000號之汽車駕駛執照上，並偽造「交通部
    駕駛執照製發之章」印文（不能證明係以偽造之交通部駕駛
    執照製發之印章偽造）一枚於其上，另委請不知情之已成年
    刻印人員，偽刻「丙○○」之印章一枚後，而偽造完成「丙○○」名義之國民身分證、汽車駕駛執照各一張及印章一枚
    ，足生損害於丙○○、丁○○、戶政機關對於國民身分證管
    理之正確性及公路監理機關對於汽車駕駛執照管理之正確性
    。並約明嗣後每辦出一本帳戶即取得二千元之代價，嗣（二
    ）再於九十五年九月二十八日由「阿源」持上開偽造之國民
    身份證、駕駛執照及偽刻之印章帶甲○○至寶華商業銀行中
    清分行、台灣新光商業銀行水湳分行，由甲○○持上開偽造
    之國民身份證及駕駛執照、偽刻之印章進入上開銀行辦理開
    戶，並分別在新光銀行存款業務往來申請書上、寶華商業銀
    行存款業務申請暨約定書上分別偽簽丙○○之署押於立約人
    處，並各蓋用上開偽刻之丙○○印章一枚於其上，持上開偽
    造私文書分別向上開銀行承辦人員申請開戶，使不知情之寶
    華商業銀行中清分行、台灣新光商業銀行水湳分行之承辦人
    員交付丙○○名義之存摺各一本予甲○○，各足以生損害於
    丙○○及丁○○、戶政主管機關對國民身分證資料管理之正
    確性及公路監理機關對於汽車駕駛執照管理之正確性。
    （三）復於九十五年十月二日由「阿源」持上開偽造之國民
    身份證及駕駛執照、偽刻之印章帶甲○○至位於台中市○○
    路○段七五二號之台中市第二信用合作社文昌分社，再由甲○○持上開偽造之國民身份證及駕駛執照、偽刻之印章進入
    上開信用合作社辦理開戶，並在該合作社存摺存款戶綜合約
    定書上偽簽丙○○之署押於立約人處，並印用上開偽刻之丙○○印章一枚於其上，持上開偽造之私文書向台中市第二信
    用合作社之承辦人員申請辦理開戶，使承辦人員交付丙○○
    名義之存摺一本予甲○○，足以生損害於丙○○及丁○○、
    戶政主管機關對國民身分證資料管理之正確性及公路監理機
    關對於汽車駕駛執照管理之正確性。嗣於九十五年十月十一
    日下午二時四十分許，甲○○至上開合作社欲領取金融卡時
    ，因上開合作社人員發現「丙○○」之帳戶列為警示戶而報
    警處理，因而查知上情並當場為警扣得上開偽造之丙○○之
    國民身份證及駕駛執照各一枚。
二、案經台中市警察局第五分局報請臺灣台中地方法院檢察署檢
    察官偵查起訴。
    理  由
一、上揭犯罪事實，業據被告甲○○於偵審中坦承不諱，核與證
    人賴樹金、鍾宏正於警詢時指述情節相符，且有台灣新光商
    業銀行水湳分行九十五年十二月一日（九十五）新光銀水湳
    字第一八八號函覆之「丙○○」開戶基本資料、寶華商業銀
    行中清分行九十五年十二月一日寶清發字二五一號函覆之「
    丙○○」開戶基本資料、台中市第二信用合作社文昌分社九
    十六年四月十七日中二信文昌第一九六號函覆之「丙○○」
    開戶基本資料附卷可憑，且有偽造之丙○○之國民身分證、
    駕駛執照各一枚扣案可稽，足見被告之自白與事實相符，堪
    予採信，被告上開犯行，洵堪認定。本件事證已臻明確，應
    依法論科。
二、（一）、按刑法上所稱之公印，係指表示公署或公務員資格
    之印信而言，如本案偽造身分證所用之「內政部印」。查本
    件扣案之偽造之身分證上「內政部印」係表示公署或公務員
    資格之印信，應屬刑法第二百十八條之公印（二）、國民身
    分證、駕駛執照均係表示上開證件持有人關於身分、資格之
    相關證書，性質上係屬刑法第二一二條之特種文書。是核被
    告犯罪事實一之（一）所為係犯刑法第二百十八條第一項之
    偽造公印文罪。核被告犯罪事實一之（二）、（三）所為係
    犯刑法第二百十六條、第二百十二條之行使偽造特種文書罪
    、刑法第二百十條之行使偽造私文書罪。被告與綽號「阿源
    」之成年男子就上開犯行均有犯意聯絡與行為分擔，俱為共
    同正犯。被告與不詳姓名綽號「阿源」之成年男子利用無犯
    罪故意之成年刻印人員偽造「丙○○」之印章，為間接正犯
    。被告持偽造印章蓋用印文並偽造署押於上開約定申請，均
    屬偽造私文書之部分行為，不另論罪。偽造私文書、偽造特
    種文書後，復行使該偽造之私文書及偽造之特種文書，其高
    度行使行為吸收低度之偽造行為，亦不另論罪。犯罪事實一
    之（二）、（三）部分，各該次被告行使偽造特種文書（身
    分證及駕駛執照）、行使偽造私文書犯行均係一行為觸犯數
    罪名之想像競合犯，均應從一重論以行使偽造私文書罪。被
    告犯罪事實一之（一）犯行與犯罪事實一之（二）、（三）
    各次以偽造證件、行使偽造私文書犯行（共三次）均犯意各
    別，罪名亦殊，應分論併罰。爰審酌被告曾因案受緩刑之寬
    待，不知悔改，因一時經濟困頓遭犯罪集團利用而為上開影
    響金融秩序之犯行，惟實際上所造成之損害尚屬輕微，犯後
    業經坦承全部犯行，態度良好等一切情狀，爰分別量處如主
    文所示之刑，並各定其易科罰金之折算標準，並定其應執行
    刑及易科罰金之折算標準。
三、被告所偽造之私文書，業經交付金融機構，非被告所有之物
    ，不得宣告沒收，惟其上偽造之署押、印文，應連同偽刻之
    印章，依刑法第二百十九條之規定沒收。扣案之偽造之國民
    身分證（連同其上偽造之公印文等）、駕駛執照（連同其上
    偽造之印文）為被告所有供犯罪所用之物，業據被告供明在
    卷，均應依刑法第三十八條第一項第二款予以宣告沒收。
據上論斷，應依刑事訴訟法第二百七十三條之一第一項、第二百
九十九條第一項前段，刑法第二十八條、第二百十六條、第二百
十條、第二百十二條、第二百十八條第一項、第五十五條、第四
十一條第一項前段、第五十一條第五款、第二百十九條、第三十
八條第一項第二款，刑法施行法第一條之一第一項、第二項前段
，判決如主文。
本案經檢察官乙○○到庭執行職務。
中　　華　　民　　國　　96　　年　　5　　月　　21   日
　　　　　　　　　刑事第七庭    法  官  陳如玲
以上正本證明與原本無異。
如不服本判決，應於收受送達後十日內向本院提出上訴書狀，其
未敘述上訴之理由者並得於提起上訴後十日內向本院補提理由書
（均須按他造當事人之人數附繕本）。
　                              書記官  童淑芬
中　　華　　民　　國　　96　　年　　5　　月　　21　　日
附錄本案犯罪法條：
中華民國刑法第216條
行使第210條至第215條之文書者，依偽造、變造文書或登載不實
事項或使登載不實事項之規定處斷。
中華民國刑法第210條
偽造、變造私文書，足以生損害於公眾或他人者，處5年以下有
期徒刑。
中華民國刑法第212條
偽造、變造護照、旅券、免許證、特許證及關於品行、能力服務
或其他相類之證書、介紹書，足以生損害於公眾或他人者，處1
年以下有期徒刑、拘役或300元以下罰金。
中華民國刑法第218條
（偽造盜用公印或公印文罪）
偽造公印或公印文者，處 5 年以下有期徒刑。
盜用公印或公印文足以生損害於公眾或他人者，亦同。
